臺灣宜蘭地方法院民事裁定
110年度司繼字第322號
聲  請  人  陳子文  
上列聲請人聲請選任遺產管理人事件，本院裁定如下：
    主  文
聲請駁回。
聲請程序費用由聲請人負擔。
    理  由
一、本件聲請意旨略以：被繼承人張文彬業於民國（下同）110
    年5月4日身歿，其合法繼承人均已拋棄繼承，亦未有親屬會
    議為其選定遺產管理人，聲請人為行使債權，爰依法聲請選
    任被繼承人張文彬之遺產管理人等語。並提出本票影本2張
    、被繼承人除戶謄本、原繼承人戶籍謄本及本院家事庭拋棄
    繼承查詢函等件為證。
二、按繼承開始時，繼承人之有無不明，而無親屬會議或親屬會
    議未於一個月內選定遺產管理人者，利害關係人或檢察官得
    聲請法院選任遺產管理人，並由法院依公示催告程序，定六
    個月以上之期限，公告繼承人，命其於期限內承認繼承；又
    被繼承人之所有繼承人均拋棄其繼承權者，亦準用關於無人
    承認繼承之規定，民法第 1177條、第1178條第2項、第1176
    條第 6項定有明文。次按遺產管理人之職務為：㈠編製遺產
    清冊。㈡為保存遺產必要之處置。㈢聲請法院依公示催告程序
    ，限定一年以上之期間，公告被繼承人之債權人及受遺贈人
    ，命其於該期間內報明債權及為願受遺贈與否之聲明，被繼
    承人之債權人及受遺贈人為管理人所已知者，應分別通知之
    。㈣清償債權或交付遺贈物。㈤有繼承人承認繼承或遺產歸屬
    國庫時，為遺產之移交，民法第 1179條第1項亦有明文。觀
    諸遺產管理人之職務規範，可知選任遺產管理人之目的即在
    管理遺產，倘無相當之遺產需管理，自無選任遺產管理人之
    必要與實益。且就維護公益，及調和被繼承人之債權人與潛
    在繼承人之利益言，在未釋明有選任之必要（例如被繼承人
    有遺產或聲請人有法律上利益）以前，為避免增加被繼承遺
    產之負擔，法院應駁回選任遺產管理人之聲請；惟若已釋明
    ，則應准許選任遺產管理人之聲請，有臺灣高等法院暨所屬
    法院 104年法律座談會民事類提案第18號研討結果供參。
三、經查：
  ㈠聲請人主張被繼承人張文彬對聲請人欠有債務新台幣350萬元
    未還，被繼承人復於110年5月4日死亡，其全數繼承人均已
    死亡或拋棄繼承等情，業據其提出繼承系統表、本院家事庭
    拋棄繼承查詢函、本票影本2張及戶籍謄本等件為證，並經
    本院依職權調閱110年度司繼字第247號拋棄繼承卷宗核閱無
    誤，堪信為真。合先敘明。
  ㈡惟據本院依職權所查被繼承人張文彬之108及109年度財產所
    得資料，被繼承人除身歿前薪資所得資料外，並無其他財產
    ，此有卷附網路查詢稅務電子閘門財產所得調件明細表可憑
    。又本件聲請人雖於110年8月9日具狀陳明被繼承人生前公
    務員在職亡故，依法仍有一定金額撫卹給予等語。然查公務
    人員退休資遣撫卹法第69條第1項前段規定「公務人員或其
    遺族請領退撫給與之權利，不得作為讓與、抵銷、扣押或供
    擔保之標的。」可知本件聲請人所主張之撫卹金，依法仍不
    得經債權人扣押。再者，本院將被繼承人生前服務機關交通
    部公路總局第四區養護工程處函（內含被繼承人張文彬家屬
    支領項目）於110年11月11日轉知聲請人於文到5日內表示被
    繼承人究是否留有遺產，並請其提出相關資料，聲請人於同
    年月15日收受上開通知後，逾期均未表示意見，是本件債權
    人並未能釋明本件被繼承人留有其他遺產，則揆諸前揭說明
    ，本件並無為被繼承人張文彬選任遺產管理人之必要與實益
    ，聲請人聲請選任被繼承人張文彬之遺產管理人，於法尚有
    未合，應予駁回。
四、爰依家事事件法第 97條，非訟事件法第21條第1項，裁定如
    主文。
五、如對本裁定抗告，須於裁定送達後10日之不變期間內，向本
    院提出抗告狀，並繳納抗告費新臺幣1,000元。　　　　
中　　華　　民　　國　　111 　年　　1 　　月　　3　　日
                    家事法庭司法事務官　徐麗花